臺灣臺東地方法院刑事判決　　　　　　　 94年度訴字第225號
公　訴　人　臺灣臺東地方法院檢察署檢察官
被　　　告　戊○○
　　　　　　丁○○
共　　　同
指定辯護人　本院公設辯護人　甲○○
上列被告等因殺人未遂案件，經檢察官提起公訴 (94年度偵字第
360號)，本院判決如下：
    主  文
本件公訴不受理。
    理  由
一、公訴意旨略以：被告戊○○於民國93年3月7日凌晨4時許，
    與案外人黃郁文先在臺東縣警察局前發生口角及互毆，稍後
    在臺東縣臺東市○○路紅番區PUB見告訴人丙○○、胡振興
    及辛○○與黃郁文同行，即與被告丁○○尾隨至臺東市○○
    路○段376巷及中正路251巷交岔路口之六八撞球場前，約於
    同日凌晨5時許，二人共同基於殺人之犯意聯絡，被告戊○○持西瓜刀朝辛○○砍2、3下，致辛○○之右上臂裂傷4處
    (13×3、13×1、6×3、8×5公分)大量出血，復砍向當時酒
    醉之己○○，致己○○右胸部深度裂傷約8公分併血胸及氣
    胸與大量出血，被告丁○○持長約1公尺之棍棒毆打丙○○
    之頭部及左胸部，致丙○○受有頭部外傷併腦震盪及左胸挫
    傷，3人均及時就醫，始得倖免於難。因認被告丁○○、戊○○2人涉有刑法第271條第2項、第1項之共同殺人未遂罪嫌
    等語。
二、按刑法殺人罪之成立，不僅客觀上須有殺人之行為，且行為
    人於主觀上須具有使人死亡之知與欲，始足當之。而殺人與
    傷害之區別，應以有無殺意為斷，即行為人於下手時有無決
    意取被害人之生命為準，至於被害人受傷處是否致命部位，
    及傷痕多寡、輕重為何等，亦僅得供審判者心證之參考，究
    不能據為絕對之標準；又行為人於行為當時，主觀上是否有
    殺人之故意，除應斟酌其使用之兇器種類、攻擊之部位、行
    為時之態度、表示外，尚應深入觀察行為人與被害人之關係
    、衝突之起因、行為當時所受之刺激、下手力量之輕重，被
    害人受傷之情形及行為人事後之態度等各項因素綜合予以研
    析，最高法院著有18年上字第1309號、19年上字第718號、2
    0年非字第104號、78年臺上字第5216號判例可資參照。又殺
    人未遂罪之成立，以有戕害他人生命之故意，著手於刺殺之
    實行而未發生死亡之結果為要件，故行為人是否具有殺人之
    故意，加害時所用器具，被害人受傷多寡以及受傷部位是否
    為致命之處，有時雖可藉為認定有無殺意之心證，但究不能
    據為絕對之標準，尚須就行為人主觀犯罪認識與客觀犯罪事
    實，參酌社會上一般經驗法則論理為斷 (最高法院84年度臺
    上字第403號裁判意旨可資參照)。是本院所應審究者，乃被
    告2人為上開行為時之主觀犯意為何，並有藉其行為時之客
    觀情況予以探究之必要。
三、本件公訴意旨認被告戊○○、丁○○涉犯上開殺人未遂犯行
    ，係以告訴人己○○、辛○○、丙○○於警詢、偵查中之陳
    述、證人庚○○於警詢、偵查中之陳述，及告訴人己○○、
    辛○○、丙○○之診斷證明書各1紙、扣案之西瓜刀1把暨被
    告2人自承於案發時地傷害告訴人3人成傷之陳述為其論罪之
    理由。訊據被告戊○○固不否認有於上揭時、地持西瓜刀朝
    己○○右胸砍1下、朝辛○○右上臂砍2下之事實；被告丁○○亦不否認有於上揭時、地持棍棒毆打丙○○左胸及頭部成
    傷之事實，惟堅決否認有何殺人之犯行及犯意聯絡，均辯稱
    係因告訴人先拿武器過來攻擊才發生毆打，並無殺人之意思
    等語。經查：
(一)被告戊○○於前揭時、地持西瓜刀1把揮砍告訴人己○○、
    辛○○，致己○○受有右胸部深度裂傷約8公分併血胸及氣
    胸、辛○○受有右上臂裂傷縫合4處 (13×3、13×1、6.5×
    3、8×5)之傷害；被告丁○○於前揭時、地持棍棒毆打告訴
    人丙○○左胸及頭部，致丙○○受有頭部外傷併腦震盪、左
    胸挫傷之傷害，業經被告戊○○、丁○○於警詢、偵查中及
    本院審理時坦誠不諱，核與證人即告訴人己○○、辛○○、
    丙○○證述之情節大致相符，並有告訴人3人之診斷證明書(
    見警卷第21頁第23頁)在卷可證，被告戊○○持西瓜刀、被
    告丁○○持棍棒揮打致告訴人己○○、辛○○、丙○○成傷
    之事實，固堪認定。
(二)惟觀之告訴人3人送醫急診時之情況，己○○部分經馬偕紀
    念醫院臺東分院依理學檢查前胸有1長約8公分之穿刺傷，深
    度至胸腔內，造成肺部出血及氣胸，於急診室置入胸管後住
    院治療，當日血壓為117/80㎜hg，脈搏77次/min，呼吸22次
    /min，血紅素值14.6gm/dl，身體檢查數值正常，有該院95
    年6月16日馬院東醫字第乙943598號函附己○○病歷資料、
    該院函覆己○○急診病況之95年9月18日馬院東醫乙字第095
    0006310號函文在卷可憑 (見偵卷第39頁、51頁至第57頁、
    本院卷第54頁)；告訴人辛○○就醫時意識清醒，血壓130/7
    0㎜hg，脈搏86/min，呼吸22次/min，各項血液值檢查正常
    ，有行政院衛生署臺東醫院94年6月16日94東醫歷字第09400
    2892號函附辛○○病歷資料1份附卷可參 (見偵卷第60頁至
    第74頁)；告訴人丙○○就醫時，意識清醒，血壓151/76㎜
    hg，脈搏116/min，呼吸20次/min，亦有馬偕紀念醫院臺東
    分院95年6月16日馬院東醫字第乙943598號函附丙○○病歷
    資料可按 (見偵卷第45頁至第48頁)，足徵己○○、辛○○
    、丙○○所受傷勢均尚非嚴重，客觀上亦非足以致命，自難
    僅憑告訴人己○○受傷部位係在前胸部、丙○○受傷部分係
    在頭部、辛○○右上臂受有傷害，即認被告等係意在殺害告
    訴人。
(三)再者，該日係因被告戊○○與友人庚○○、莊雅茹分騎2臺
    機車前往臺東縣臺東市○○路冥想PUB之途中，與案外人黃
    郁文因行車問題發生爭執毆打，其後被告戊○○與友人在冥
    想PUB前停留查看傷勢，黃郁文又自己騎車過來拿刀要刺被
    告戊○○，被告戊○○乃打電話聯絡被告丁○○前來幫忙，
    並自庚○○工作地點取出西瓜刀、木刀以為防衛，之後黃郁
    文並攜同告訴人辛○○、丙○○騎機車前往尋釁，戊○○與
    庚○○乃騎車追趕，但因經過警局而未發生事情，是在返家
    途中，雙方於同市○○路○段376巷內之六八撞球場前巧遇，
    乃發生相互毆打，致告訴人受傷之情，業據被告戊○○於偵
    查中供述明確 (見核退卷第24頁)，核與告訴人辛○○於偵
    查中陳稱：當日我與己○○、丙○○在臺東縣臺東市○○路
    上之紅番區PUB喝酒聊天，黃郁文來說騎機車被超車，很不
    爽，與人打架，在冥想PUB前被打，要我們去幫他討一口氣
    ，我載黃郁文、丙○○共騎一臺機車去查看現場後回紅番區
    PUB，黃郁文、丙○○回家拿木棒、鐵棒，再來找我回到冥
    想PUB前，對方看到我們拿東西，就追出來，我們就跑回紅
    番區PUB喝酒，之後我載己○○，丙○○自騎1臺機車回家，
    在同市○○路○段376巷內六八撞球場前丙○○停下來打電話
    ，我有停車在旁邊等，遇到對方發生毆打等語 (見核退卷第
    22頁)之情節大致相符，是該日應係被告2人與告訴人3人在
    六八撞球場前巧遇，而非被告2人尾隨告訴人3人前往，則被
    告2人與告訴人3人前素不相識，雖因黃郁文與被告戊○○超
    車問題引起爭執，然渠等間並無深仇大恨，當無僅因上開細
    故爭執，即萌生殺害告訴人等之動機。且參以經本院當庭勘
    驗扣案之西瓜刀1把，勘驗結果為：全長約48公分，刀柄部
    分約21公分、刀刃本身約36公分，單面開鋒，甚為鋒利 (見
    本院卷第25頁)，以被告戊○○持有西瓜刀、被告丁○○持
    有棍棒之優勢，倘被告戊○○、丁○○確有殺害告訴人之犯
    意，當能輕易使告訴人等發生死亡結果，然被告2人於告訴
    人等負傷逃離現場時，並未追趕，即自行罷手離開現場；再
    據告訴人己○○於偵查中陳稱：我當時還在酒醉，如果戊○○要致我於死，我應該會傷得更重；告訴人辛○○於偵查中
    陳稱：戊○○只有揮1下沒有很大力，沒大感覺他有要致我
    們於死地的意思 (見核退卷第23頁)；丙○○於偵查中稱：
    丁○○以木棒打，正常身體健康的人這樣打應該不會死，我
    是要告他傷害 (見核退卷第29頁)，堪認被告2人辯稱並無殺
    害告訴人之犯意，應為可採。
(四)綜上所述，公訴人所提各項證據，尚不足為被告2人確犯殺
    人未遂罪之積極證明，公訴人指稱被告2人有殺人之未必犯
    意，委無可採，被告2人所為應係基於普通傷害之犯意，傷
    害告訴人，核被告2人所為，應係犯刑法第277條第1項之普
    通傷害罪，公訴人認被告2人係犯刑法第271條第2項、第1項
    之殺人未遂罪嫌，容有誤會。
四、按告訴乃論之罪，告訴人於第一審辯論終結前，得撤回其告
    訴；又告訴經撤回者，應諭知不受理之判決，刑事訴訟法第
    238條第1項、第303條第3款分別定有明文。本件被告戊○○
    、丁○○所為，均係犯刑法第277條第1項之傷害罪，業如前
    述，依同法第287條前段之規定，須告訴乃論。而告訴人辛○○、己○○均於偵查中陳明與被告戊○○和解並撤回告訴
    (見核退卷第25頁、第34頁)，有本院和解公證書1份在卷可
    稽 (見核退卷第36頁至第38頁)；告訴人丙○○於偵查中與
    被告丁○○和解並撤回告訴 (見核退卷第30頁)，亦有和解
    書1紙附卷可按 (見核退卷第31頁)，嗣檢察官提起本件公訴
    後，告訴人己○○、辛○○於本院審理時，均到庭重申斯旨
    (見本院卷第107頁、第140頁)，茲告訴人3人於第一審言詞
    辯論終結前，均撤回告訴，揆諸前揭說明，逕諭知不受理之
    判決。
五、據上論斷，應依刑事訴訟法第303條第3款，判決如主文。
本案經檢察官乙○○到庭執行職務。
中　　華　　民　　國　　96　　年　　 1　　月　　18　　日
                  刑事第二庭審判長法  官  李 水 源
                                  法  官  曾 宗 欽
                                  法  官  簡 芳 潔
以上正本證明與原本無異。
如不服本判決，應於判決送達後10日內向本院提出上訴狀 (須附
繕本)。「勿逕送上級法院」
告訴人或被害人對於判決如有不服具備理由請求檢察官上訴者，
其上訴期間之計算係以檢察官收受判決正本之日期為準。
                                  書記官  陳美鄉
中　　華　　民　　國　　96　　年 　　1　　月　　22　　日
